最高法院刑事判決　　　　　　　　　　　　　　　　九十三年度台上字第二五四號
　　上　訴　人　甲○○
右上訴人因違反著作權法案件，不服台灣高等法院中華民國九十年四月二十七日第二
審判決（八十九年度上訴字第四００五、四００六號，起訴案號：台灣台北地方法院
檢察署八十七年度偵字第一四七四０、一四七四一、一四七四二、一四七四三號，八
十八年度偵字第三九八０、一一０二三號），提起上訴，本院判決如左：
    主  文
上訴駁回。
    理  由
一、關於意圖銷售而擅自重製他人著作部分：
按刑事訴訟法第三百七十七條規定，上訴於第三審法院，非以判決違背法令為理由，
不得為之。是提起第三審上訴，應以原判決違背法令為理由，係屬法定要件。如果上
訴理由狀並未依據卷內訴訟資料，具體指摘原判決不適用何種法則或如何適用不當，
或所指摘原判決違法情事，顯與法律規定得為第三審上訴理由之違法情形，不相適合
時，均應認其上訴為違背法律上之程式，予以駁回。上訴人甲○○上訴意旨略稱：(一)
、公司之負責人對於若干不肖公司員工擅自重製他人著作之行為，尚未必負擔任何之
刑事責任。原審認定上訴人為元寶資訊有限公司（下稱元寶公司）之實際負責人，即
使元寶公司職員有人擅自重製告訴人倚天資訊股份有限公司（下稱倚天公司）、美商
奧多比公司、美商歐特克公司、美商微軟公司之軟體著作，並不必然可推測上訴人與
之有共犯之情形。(二)、原審未能調查其他相關之事證，以證明上訴人確係擅自重製告
訴人軟體著作之人，即予論罪，有依法應於審判期日調查之證據而未予調查之違法。
又原判決未說明何以僅因上訴人係元寶公司之實際負責人，即認係參與盜製告訴人軟
體行為者之一之理由，難謂無判決不載理由或所載理由矛盾之違法。(三)、據原審所為
「甲○○是元寶公司之實際負責人，所以甲○○盜製告訴人軟體」之推論邏輯，似乎
認為「誰是元寶公司實際上負責人，誰就是盜製告訴人軟體之人」。惟原判決謂「…
…張嘉洲乃被告元寶公司之店長兼電腦工程師，當可全權負責被告元寶公司之事務，
經由張嘉洲之同意，警察搜索行為自屬合法且合理」等語。無異認張嘉洲亦係元寶公
司之實際負責人，然未認定張嘉洲係盜製告訴人軟體之人，原判決厚此而薄彼，原因
為何？原判決之推論難謂無理由矛盾之違法。(四)、原判決引用偵查程序或第一審筆錄
中相關證人之證言為上訴人論罪之依據，然原審未再傳訊相關證人到場訊問調查，致
上訴人對於相關證人未能再行詰問，原審違背直接審理主義，證人等之證言顯然欠缺
證據能力，原審採為判決之依據，有判決不適用法則之違法。(五)、證人張嘉洲曾於檢
察官偵查及第一審審理時證稱上訴人為元寶公司之實際負責人，惟張嘉洲於民國九十
年二月十五日原審法院調查訊問時證稱：「（問：老闆是否為甲○○）在一樓的時候
是葉俊宏，地下室是甲○○，我的薪水是向店長領的」等語。其所指「在一樓的時候
乃指邦騰資訊廣場，時值八十七年三、四月案發時，『地下室』則指上訴人於八十七
年七月接手後之元寶公司」，該項事實原審未加斟酌論述，亦有理由不備之違法等語
。
惟查：採證認事係屬事實審法院之職權，而法院憑以認定犯罪事實之證據，並不以直
接證據為限，即綜合各種直接、間接證據，本於推理作用，為其認定犯罪事實之基礎
，如不違背經驗法則與論理法則，亦非法所不許。原判決依憑告訴人即被害人倚天公
司、美商奧多比公司、美商歐特克公司及美商微軟公司等之代理人林婷玉律師之指訴
、證人馬小華、余清來、陳帝佑、漢琳、張嘉洲、柯文石、楊萬興等人之證述，卷附
檢察官之搜索票、倚天公司著作權登記證明、八十七年四月四日所購買電腦之電腦螢
幕照片、統一發票及程式目錄列印表，八十七年五月三日所購買電腦之統一發票、客
戶提貨單及程式目錄列印表、維修單、營利事業登記證、公司執照、現場照片，八十
七年十二月八日查獲現場之電腦軟體紀錄表、電腦螢幕照片、電腦硬碟軟體檢查結果
一覽表、軟體比較表，美商奧多比公司著作權登記證明、宣誓書，美商歐特克公司著
作權登記證明、宣誓書，美商微軟公司著作權登記證明、宣誓書，組裝領貨單、信函
、Ｔ˙Ｔ˙ＳＴＡＴＩＯＮ資訊廣場管理部八十九年一月二十五日函、八十九年四月
七日函暨租賃契約書，而查獲當日置於元寶公司其中一部電腦（編號Ｇ３）內WINDOW
S 95電腦程式之序號與元寶公司於八十七年四月四日、五月三日所售予告訴人公司調
查人員之二套電腦設備內之序號同為15195-OEM-0000000-00000 00000-000-0000000-
00000 ，並審酌上訴人及同案被告鄭勝成、黃淑郁之部分供述等證據，為綜合之判斷
，認上訴人有原判決事實欄所載之犯行。因而維持第一審關於依牽連犯、想像競合犯
，從一重論處上訴人連續意圖銷售而擅自以重製之方法，侵害他人之著作財產權罪刑
，而駁回上訴人在第二審關於其本人部分之上訴（另牽連犯九十二年七月九日修正前
著作權法第九十三條第三款、第八十七條第二款之明知為侵害著作權之物而意圖營利
而交付部分，駁回上訴之理由，詳如後述）。已詳其調查證據之結果及證據取捨並
認定犯罪事實之理由，且對於上訴人及共犯黃淑郁（業經原審判處罪刑確定）否認犯
罪所辯各節，如何係飾卸之詞；證人林淑惠、葉俊宏之陳述，如何與事實不符，均無
可採，分別詳加說明指駁。所為論斷均有卷存證據資料可資覆按，就形式上觀察，要
無採證認事違背經驗法則、論理法則，或有理由不備、理由矛盾或其他違背法令之情
形，尚難任意指摘為違法。原判決事實欄認定記載上訴人為元寶公司實際負責人，與
受僱於元寶公司之黃淑郁及知情之不詳姓名成年電腦工程師之間，就本件犯行有犯意
聯絡及行為分擔，為共同正犯等情，已於理由欄內明其憑以認定之依據及得心證之
理由，其論斷並非無據，難認有理由不備、理由矛盾或判決不適用法則等違背法令之
情形。上訴意旨(一)、(二)任意指摘原判決違法，核非上訴第三審之適法理由。至於原判
決理由一之(一)謂：「……縱使（警察）搜索當時（元寶公司）登記負責人鄭勝成與實
際負責人即上訴人均未到場，惟張嘉洲乃元寶公司之店長兼電腦工程師，當可全權負
責元寶公司之事務，經由張嘉洲之同意，警察搜索行為自屬合法且合理。」等語，乃
在說明警察持搜索票經元寶公司之人員同意，搜索其營業所及倉庫，並無不法，該項
述非說明張嘉洲係元寶公司之實際負責人，上訴意旨(三)任意加以曲解，自非適法之
第三審上訴理由。又刑事訴訟法就證據之證明力係採自由心證主義，九十二年二月八
日刑事訴訟法修正前，對於證據之種類並未設有限制，是以證人在警局及檢察官偵查
或第一審審理時之陳述，均非不得採為認定犯罪事實之證據資料。原審於九十年四月
二十七日判決採前開證人於警訊及事實審偵審程序中之陳述，為認定上訴人犯罪證據
之一，對於各該證人陳述之筆錄，已於審判期日顯現於審判庭，提示予上訴人辨認，
告以要旨，依刑事訴訟法第一百六十五條之規定，不能謂原審就該項證據未予調查。
上訴意旨(四)仍執前詞指摘原判決違法，顯有誤會，不得執為上訴第三審之適法理由。
另原判決已於理由一之(四)明認定上訴人為元寶公司實際負責人之依據及得心證之理
由，難認有理由不備之情形，上訴意旨(五)執以指摘，亦非上訴第三審之合法理由。此
外，上訴意旨徒憑己見，就原審採證認事職權之適法行使，及原判決已明白論斷之事
項，仍執陳詞，任意指摘原判決違法，並就有無違反著作權法之犯行，仍為單純事實
之爭辯，核與法律規定得為第三審上訴理由之違法情形，不相適合，應認上訴人關於
此部分之上訴違背法律上之程式，予以駁回。
二、關於明知為侵害著作權之物而意圖營利而交付部分：
按刑事訴訟法第三百七十六條所列各罪之案件，經第二審判決者，不得上訴於第三審
法院，法有明文。本件上訴人牽連犯九十二年七月九日著作權法修正前明知為侵害著
作權之物而意圖營利而交付罪部分，原判決認係成立修正前著作權法第九十三條第三
款、第八十七條第二款之罪，核屬刑事訴訟法第三百七十六條第一款之案件，依上開
說明，既經第二審判決，自不得上訴於第三審法院。縱此部分與前述上訴人意圖銷售
而擅自重製他人著作部分有牽連關係，為裁判上一罪，但其意圖銷售而擅自重製他人
著作部分之上訴為不合法，本院應從程序上予以駁回，而無從為實體上判決，對於輕
罪之此部分，亦無從適用審判不可分原則，為實體上審判。上訴人竟復對此部分提起
上訴，顯為法所不許，應予駁回。
據上論結，應依刑事訴訟法第三百九十五條前段，判決如主文。
中　　　華　　　民　　　國　　九十三　　年　　　一　　　月　　 十五 　　日
                              最高法院刑事第十二庭
                                  審判長法官  陳　正　庸
                                        法官  賴　忠　星
                                        法官  王　居　財
                                        法官  張　清　埤
                                        法官  林　開　任
      右正本證明與原本無異
                                              書  記  官
中　　　華　　　民　　　國　　九十三　　年　　　一　　　月　　二十九　　日
                                                                        Ｖ
